【裁判字號】    98,訴緝,128
【裁判日期】    980320
【裁判案由】    毒品危害防制條例
【裁判全文】
臺灣臺中地方法院刑事判決             98年度訴緝字第128號
公  訴  人  臺灣臺中地方法院檢察署檢察官
被      告  甲○○
上列被告因違反毒品危害防制條例案件，經檢察官提起公訴（96
年度毒偵字第4023號），嗣經本院合議庭裁定由受命法官獨任行
簡式審判程序，本院判決如下：
    主    文
甲○○施用第一級毒品，累犯，處有期徒刑捌月，減為有期徒刑
肆月，如易科罰金，以新臺幣壹仟元折算壹日。
    犯罪事實
一、甲○○前於民國91年間，因違反毒品危害防制條例案件，經
    送觀察、勒戒後，認無繼續施用毒品之傾向，經臺灣臺中地
    方法院檢察署檢察官以91年度毒偵字第2092號為不起訴處分
    確定，並於91年8月7日觀察勒戒執行完畢獲釋放。又因施用
    毒品案件，經本院以92年度訴字第2519號判處有期徒刑10月
    確定，於94年3月5日縮短刑期執行完畢獲釋放。詎其仍不知
    警惕，於因施用毒品案件，經觀察勒戒及法院論罪科刑執行
    完畢獲釋放後之5年內，基於施用第一級毒品之犯意，於96
    年4月22日12時許，在臺中縣仁化路附近土地公廟廁所內，
    以將第一級毒品海洛因置於注射針筒內，再以水稀釋混合後
    ，注射於身體血管之方式，施用第一級毒品海洛因1次。嗣
    於96年4月23日15時許，在臺中縣大里市○○路與長春路口
    ，遇警盤查時，在其上開犯行為有偵查犯罪職權之機關或公
    務員發覺前，即向臺中縣警察局霧峰分局成功派出所警員林
    龍鴻、蘇逸勳自首上開犯行，而接受裁判。
二、案經臺中縣警察局霧峰分局報請臺灣臺中地方法院檢察署檢
    察官偵查起訴。
    理    由
一、上揭事實，業據被告甲○○於本院審理時坦承不諱，且被告
    經警徵得其同意所採集之尿液，經送驗結果，呈嗎啡陽性反
    應，有中山醫學大學附設醫院檢驗科藥物檢測中心96年6月7
    日實驗編號第0000000號檢驗報告1紙附卷可佐，堪認被告上
    開自白確與事實相符，足以採信。按施用第一、二級毒品為
    犯罪行為，毒品危害防制條例第10條定有處罰明文。故施用
    第一、二級毒品者，依前揭規定本應科以刑罰。惟基於刑事
    政策，對合於一定條件之施用者，則依同條例第20條、第23
    條之規定，施以觀察、勒戒及強制戒治之保安處分。又毒品
    危害防制條例於92年7月9日修正公布，自93年1月9日施行，
    其中第20條、第23條將施用毒品之刑事處遇程序，區分為「
    初犯」及「5年內再犯」、「5年後再犯」。依其立法理由之
    說明：「初犯」，經觀察、勒戒或強制戒治後，應為不起訴
    處分或不付審理之裁定；經觀察、勒戒或強制戒治執行完畢
    釋放後，「5年內再犯」者，因其再犯率甚高，原實施之觀
    察、勒戒及強制戒治既已無法收其實效，爰依法追訴或裁定
    交付審理。至於經觀察、勒戒或強制戒治執行完畢釋放後，
    「5年後再犯」者，前所實施之觀察、勒戒或強制戒治已足
    以遮斷其施用毒品之毒癮，為期自新及協助其斷除毒癮，仍
    適用「初犯」規定，先經觀察、勒戒或強制戒治之程序。從
    而依修正後之規定，僅限於「初犯」及「5年後再犯」二種
    情形，始應先經觀察、勒戒或強制戒治程序。倘被告於5年
    內已再犯，經依法追訴處罰，縱其第3次（或第3次以上）再
    度施用毒品之時間，在初犯經觀察、勒戒或強制戒治執行完
    畢釋放5年以後，已不合於「5年後再犯」之規定，且因已於
    「5年內再犯」，顯見其再犯率甚高，原實施觀察、勒戒或
    強制戒治，已無法收其實效，即應依該條例第10條處罰。至
    於第3次（或第3次以上）施用毒品之時間，是否宜有期間限
    制？以多久為適宜？則分屬刑事政策、專門醫學之範圍，非
    審判機關所能決定，有待循立法途徑解決（最高法院97年度
    第5次刑事庭會議決議）。被告前於91年間，因違反毒品危
    害防制條例案件，經送觀察、勒戒後，認無繼續施用毒品之
    傾向，經臺灣臺中地方法院檢察署檢察官以91年度毒偵字第
    2092號為不起訴處分確定，並於91年8月7日觀察勒戒執行完
    畢獲釋放。又因施用毒品案件，經本院以92年度訴字第2519
    號判處有期徒刑10月確定，於94年3月5日縮短刑期執行完畢
    獲釋放之事實，有臺灣臺中地方法院檢察署刑案資料查註紀
    錄表、臺灣高等法院被告前案紀錄表各1份附卷足憑，其於
    觀察勒戒及法院論罪科刑執行完畢獲釋5年內，再犯毒品危
    害防制條例第10條之罪，事證明確，被告犯行洵堪認定。
二、查海洛因係毒品危害防制條例第2條第2項第1款規定之第一
    級毒品，是被告所為，係犯同條例第10條第1項之施用第一
    級毒品罪。被告持有第一級毒品之低度行為，應為施用之高
    度行為所吸收，不另論罪。被告於96年4月23日15時許，在
    臺中縣大里市○○路與長春路口，遇警盤查時，在其上開犯
    行為有偵查犯罪職權之機關或公務員發覺前，即向臺中縣警
    察局霧峰分局成功派出所警員林龍鴻、蘇逸勳自首上開犯行
    ，而接受裁判，有警員林龍鴻所出具之職務報告書、警詢筆
    錄等在卷可稽，爰依刑法第62條前段減輕其刑。再被告前因
    施用毒品案件，經本院以92年度訴字第2519號判處有期徒刑
    10月確定，於94年3月5日縮短刑期執行完畢，有前揭前案紀
    錄表可查，其受有期徒刑執行完畢後，於5年以內再故意犯
    本件有期徒刑以上之罪，依刑法第47條第1項之規定，構成
    累犯，並應加重其刑。被告之刑同時有加重及減輕事由，應
    先加後減。爰審酌被告前已有施用毒品前科，有上開刑案紀
    錄表可查，今再為施用，法治觀念之淡薄，然施用毒品究屬
    戕害自身健康之犯罪，被告施用毒品尚未造成他人明顯之危
    害，及其有如前述之自首情節，暨於本院審理中已坦承犯行
    ，犯後態度尚稱良好，並兼衡被告犯罪之動機、目的、手段
    、生活狀況及智識程度，及其現已有正當工作，更憑己力獨
    立扶養一女，且自97年5月2日起即至國軍臺中總醫院附設民
    眾診療服務處規則接受美沙冬治療，現醫囑繼續門診追蹤，
    除據被告自述甚詳外，復有該院所出具之診斷證明書附卷可
    查，顯見被告已幡然悔悟，積極而用心地戒除毒癮等一切情
    狀，量處如主文所示之宣告刑，以勵自新。又本件被告犯罪
    時間係在中華民國96年罪犯減刑條例所定減刑基準日即96年
    4月24日之前（被告雖曾經通緝，惟其經通緝、緝獲之時間
    ，分別係96年11月27日、98年3月13日，有通緝書、臺中縣
    警察局太平分局通緝案件移送書各1份在卷可查，是被告經
    通緝、緝獲之時日，均係在上開條例於96年7月16日施行之
    後，尚無該條例第5條不得減刑規定之適用）合於該條例所
    定減刑規定之適用，應依該條例第2條第1項第3款之規定，
    減其刑為有期徒刑4月，並依同條例第9條諭知如易科罰金之
    折算標準。
三、公訴意旨另以：被告自不詳時日起至96年4月22日12時前止
    ，在臺中縣仁化路上之土地公廟廁所等地，反覆施用第一級
    毒品海洛因多次，而認此部分與前開有罪科刑之被告於96年
    年4月22日12時許施用第一級毒品海洛因部分，乃接連、反
    覆實施同種之施用毒品犯行，應論以單一之施用第一級毒品
    罪，因認被告此部分行為亦涉犯毒品危害防制條例第10條第
    1項之施用第一級毒品罪嫌等語。惟按犯罪事實應依證據認
    定之，無證據不得認定犯罪事實；又不能證明被告犯罪者，
    應諭知無罪之判決，刑事訴訟法第154條第2項及第301條第1
    項分別定有明文。又按被告之自白，不得作為有罪判決之唯
    一證據，仍應調查其他必要之證據，以察其是否與事實相符
    ，刑事訴訟法第156條第2項亦定有明文。經查，被告僅於警
    詢時供陳其最後1次施用海洛因之時間、地點係於96年4月22
    日12時許，在臺中縣仁化路附近土地公廟廁所內等語，嗣於
    本院審理中亦僅稱：我是4月23日下午被抓，我在警詢承認
    我有施用第一級毒品，當時離我最後一次施用比較近，我當
    時是在仁化路的土地公廟的廁所施用，是用針筒施用的，我
    當時在警局所說的都是正確，我那時候沒有騙警察，至於正
    確的施用時間、地點隔了兩年我目前記不太清楚，上次在法
    官面前所述的我也記不太清楚，比較正確的是在警察局說的
    ，是用針筒施用等語。惟按施用毒品尿液中排出最長時限，
    受施用劑量、施用方式、個人體質及其代謝情況等因素影響
    ，因個案而異，一般可檢出最長時間海洛因為服用後2至4天
    ，有行政院衛生署管制藥品管理局92年12月2日管檢字第092
    0009990號函可參，本件卷附中山醫學大學檢驗科藥物檢測
    中心96年6月7日實驗編號第0000000號尿液檢驗報告結果僅
    足認定被告於該次採尿前至少有1次施用第一級毒品海洛因
    ，不能遽以推定其有多次施用海洛因行為。則被告除於96年
    4月22日12時許施用海洛因1次犯行之自白部分，確能以前揭
    尿液檢驗報告作為此部分事實之補強證據，並進一步認定被
    告此部分自白確與事實相符外，就被告逾此部分之前揭自白
    ，除存有瑕疵外，亦乏積極證據足資認定，自無從逕為不利
    被告之認定。惟公訴人認此部分與上述經本院認定有罪部分
    有集合犯之實質上一罪關係，本院爰不另為無罪之諭知，附
    此敘明。
據上論斷，應依刑事訴訟法第273條之1第1項、第299條第1項前
段，毒品危害防制條例第10條第1項，刑法第11條前段、第47條
第1項、第62條前段、第41條第1項前段、中華民國96年罪犯減刑
條例第2條第1項第3款、第4條、第7條、第9條，判決如主文。
本案經檢察官乙○○到庭執行職務。
中    華    民    國    98    年    3     月    20    日
                  刑事第17庭    法  官  林世民
上正本證明與原本無異。
如不服本判決，應於送達後10日內向本院提出上訴狀（須附繕本
），上訴於臺灣高等法院臺中分院。
                                書記官  紀俊源
中    華    民    國    98    年    3     月    20    日
附錄論罪科刑法條：
毒品危害防制條例第10條
施用第一級毒品者，處6月以上5年以下有期徒刑。
施用第二級毒品者，處3年以下有期徒刑。


司法院資訊處製作；財團法人民間司法改革基金會備份。
